---
title: "R Resources"
code-fold: true
---

```{r setup, include=FALSE}
here::i_am("contents/r-resources.qmd")
library(here)
source(here("_common.R"))
```

::: {.callout-note}
#### About
ในส่วนนี้จะเป็นการรวบรวมแหล่งความรู้ ในการศึกษา R ด้วยตนเอง แบบฟรี 🎉
:::

```{r}
tibble::tibble(
    Badges = c("🛵", "🚙", "🚀"),
    `Difficulty Levels` = c("Beginner", "Intermediate", "Advanced")
)
```


## R for beginner

RStudio ได้จัดทำแผนที่สำหรับการเรียน R ด้วยตนเองแบ่งตามระดับมีตั้งแต่เริ่มต้น ปานกลาง เชี่ยวชาญ ดูได้ที่ [learning roadmap from RStudio](https://education.rstudio.com/learn/beginner/) (🛵)

หนังสือสอนการเขียน program R ฉบับ classic ต้องเล่มนี้เลย [Hands-On Programming with R](https://rstudio-education.github.io/hopr/) (🛵).

## R Programming

-   [R Manuals](https://rstudio.github.io/r-manuals/): เป็น original manual ที่เขียนโดย R core team มีการครอบคลุม R ในแง่มุมลึก แต่ค่อนข้างอ่านยากพอควร (🚀)

-   [Advanced R](https://adv-r.hadley.nz): สำหรับผู้ใช้งาน R มาสักพักนึงแล้ว ผมแนะนำให้อ่านเล่มนี้อย่างยิ่ง เป็นหนังสือของ Hadley Wickhem คนเดียวกับที่เขียน [R4DS](https://r4ds.had.co.nz) ซึ่งในเล่มนี้เขียนเจาะลึกทุกแง่มุมของ R ได้ดีมาก อธิบายมีภาพประกอบได้ดี และให้คำแนะนำการเขียน R code ไว้ด้วย ผมว่าเป็นหนังสือเล่มนึงที่ดีที่สุดของ R เลยก็ว่าได้ (🚙 - 🚀)

-   [Efficient R Programming](https://csgillespie.github.io/efficientR/introduction.html): เล่มนี้จะสอนการเขียน R code อย่างไรให้วิ่งเร็ว มีประสิทธิภาพมากที่สุด ผมได้ tips จากเล่มนี้พอสมควรเลย (🚙)

-   [What they forgot to teach you about R](https://rstats.wtf): ตามชื่อเลยครับ หนังสือเล่มนี้ไม่ได้สอนเขียน program R หรือ data science แต่เป็นหนังสือให้คำแนะนำการ setup หลายๆ อย่างที่ทำให้เราใช้ R ได้ดียิ่งขึ้น สำหรับผู้ใช้ R มาพอสมควรแล้ว ผมแนะนำให้ลองอ่านดูครับ (🚙)


## Data Science

### General DS

ส่วนนี้จะรวมหนังสือ data science ที่ใช้ R โดยทุกคนสามารถอ่านได้ครับ

-   [R for Data Science](https://r4ds.had.co.nz) (R4DS): เป็นหนังสือ **gold-standard** ของ ​R สำหรับ **modern data science** ในแนวของ [`tidyverse`](https://www.tidyverse.org) โดย Hadley Wickhem เป็นหนังสือที่ดีมาก **แนะนำให้อ่านอย่างยิ่งครับ** (🛵 - 🚙)

-   [Statistical Inference via Data Science](https://moderndive.netlify.app): เป็นหลังสือ data science คล้ายๆ กับ R4DS แต่เน้นเรื่อง stats มากขึ้น เป็นหนังสือที่ดีเหมือนกัน สามารถอ่านควบคู่กันไปได้กับ R4DS (🛵 - 🚙)

-   [Stat 545: Data wrangling, exploration, and analysis with R](https://stat545.com): โดย Jenny Brian ตามชื่อเลยครับ เน้นเรื่อง data manipulation เป็นหลัก ไม่เน้น stats


### Biomedical DS

ส่วนนี้เป็น data science ที่ apply ในเชิง biomedical ซึ่งดูจะน่าสนใจสำหรับ physiology

-   [Reproducible Medical Research with R](https://bookdown.org/pdr_higgins/rmrwr/) (Peter D.R. Higgins, MD, PhD, MSc)

-   [Data Science for the Biomedical Sciences](https://ds4biomed.tech) (Daniel Chen, MPH & Anne Brown, PhD)

-   [Data Science for Biological, Medical and Health Research: Notes for 432](https://thomaselove.github.io/432-notes) (Thomas E. Love, Ph.D.)

-   [R for Reproducible Scientific Analysis](https://swcarpentry.github.io/r-novice-gapminder/) (software carpentry)

-   [R for Health DS](https://argoshare.is.ed.ac.uk/healthyr_book/)
